臺灣高等法院臺中分院民事判決　93年度上易字第369號
上　訴　人　鴻興矽砂企業有限公司
法定代理人　甲○○
被　上訴人　慶新金屬有限公司
法定代理人　乙○○
訴訟代理人　林紹源律師
上列當事人間請求給付貨款事件，上訴人對於民國93年8月6日
臺灣苗栗地方法院93年度訴字第224號第一審判決提起上訴，本
院於94年8月9日言詞辯論終結，判決如下：
    主  文
上訴駁回。
第一、二審訴訟費用由上訴人負擔。
    事實及理由
壹、聲明部分：
一、上訴人方面：(一)原判決廢棄。(二)左廢棄部分，被上訴人在第
    一審之訴駁回。
二、被上訴人方面：駁回上訴。
貳、陳述及理由部分：
一、被上訴人主張：
(一)、上訴人於民國93年2月至4月間，向被上訴人訂購安全圍籬、
    三木式傾斜皮帶運輸機、鐵板等砂石工程器材，總計貨款為
    新台幣（下同）104萬8480元（連工帶料），被上訴人已依
    約施工交貨並完成安裝測試，惟上訴人尚欠86萬5480元（明
    細詳如附表1請款單所示）迄未給付，屢為催討，均未獲清
    償，爰依法訴請上訴人依約清償，並求為命上訴人應給付86
    萬5480元，及自起訴狀繕本送達翌日起至清償日止按年息百
    分之五計算之利息之判決，及陳明願供擔保請准宣告假執行
    。
(二)、在本院補充陳述：本件工程均已施工完畢，並經丙○○簽名
    確認，兩造在原審對於本件機械設備已安裝完畢及其價金部
    分亦不爭執，本件並無鑑價必要。本件依契約自由原則，應
    依契約約定之金額支付工程款，苗栗縣機械商業公會鑑定價
    格無法反應施工當時之價格，自無可採。另上開機具目前之
    所以閒置原因，乃係上訴人自行拆卸後擱置一旁所致，並非
    被上訴人未裝置完成之故，另漏斗部分並不需要烤漆，縱認
    需要烤漆，然上訴人並未舉證證明應由被上訴人有烤漆義務
    ，亦未證明未烤漆減損價值為何，及如何影響功能性，其因
    而主張機具未組裝完成及金額過高，並無可採。再縱認售價
    較高，惟上訴人決定與被上訴人交易乃其自由意志，雙方基
    於契約自由原則，當可自由決定價格如何，絕無售價較高之
    問題，再退步言之，縱售價較高，然上訴人始終未提出任何
    法律上理由主張解約或減價，僅空言表示售價過高而不願付
    款，其主張亦無理由等語。
二、上訴人則以：
(一)、上開器材係丙○○向被上訴人訂購，與上訴人無涉，上訴人
    自無給付貨款之義務等語，資為抗辯。
(二)、在本院補充陳述：
  (1)上訴人與訴外人丙○○簽立代工合約書，上訴人將整個工廠
    都交給丙○○，上訴人並不過問工廠之事也不負責任，上訴
    人雖有簽授權書給潘菊，但資金部分由丙○○處理，與上訴
    人無關。本件洗砂機械雖有裝設但本未安裝完成，無法使用
    ，丙○○與被上訴人公司狠狽為奸想吃上訴人的錢，被上訴
    人報價太高。
  (2)對附表請款單號碼1所示：「2/13圍籬施工　　146080.~ 」
    已施工完畢及其金額為14萬6080元不爭執。
  (3)附表請款單號碼2所示「輸送機」未安裝完成，亦未試車，
    此部分金額有灌水，顯不合理。
  (4)對附表請款單號碼3所示：「漏斗、烤漆圍籬192400.~」其
    中烤漆圍籬已施工完畢及其金額7萬600元不爭執，另漏斗部
    分有安裝不爭執，但漏斗未烤漆。
  (5)附表請款單號碼4所示「鐵板、修理、雜工」部分未記載明
    細，其價格25萬元不合理。
三、經查，被上訴人主張其已將安全圍籬、三木式傾斜皮帶運輸
    機、鐵板等器材安裝在上訴人公司，約定貨款為104萬8480
    元，尚有貨款86萬5480元未收取等事實，為兩造在原審所不
    爭（見原審卷第21頁），並有被上訴人提出之請款單影本5
    紙在原審卷可稽，堪信為真。至被上訴人主張上開器材係上
    訴人所訂購，已施工裝置完畢，價格並無過高等情，則為上
    訴人所否認，並辯稱上開器材係丙○○向被上訴人接洽訂購
    ，伊並非訂購人，不應負責付款，及上開價格太高等語，資
    為抗辯。是本件之爭點為：(一)上訴人是否為上開貨品之訂購
    人？上訴人應否給付餘款予被上訴人？(二)上開價格是否過高
    ，得否核減？經查：
(一)、被上訴人將上開器材運送至上訴人公司安裝時係由丙○○簽
    收一節，有被上訴人提出之請款單影本5紙在原審卷可稽（
    見原審卷第10-1 4頁），參以證人丙○○在原審結證稱：上
    開器材實係上訴人公司向被上訴人購買的，伊與上訴人公司
    間並無合作經營關係，只是純粹義務幫忙向被上訴人叫貨，
    伊簽請款單時有經上訴人同意等語（見原審卷第32頁），參
    以證人即被上訴人公司總領班陳家堉在原審證稱：上開器材
    係伊至上訴人公司安裝的，施作圍籬及安裝機具均經上訴人
    法定代理人即甲○○同意，當時不是甲○○在場，就是丙○
    ○在場，伊施作完成後均會詢問甲○○意見，甲○○並交付
    伊一張面額10萬元之支票作為定金，且已兌現等語（見原審
    卷第33- 35頁），上開圍籬、機具既安裝在上訴人公司，安
    裝時經上訴人法定代理人甲○○同意，甲○○並曾交付10萬
    元定金支票予被上訴人，足徵向被上訴人購買器材者係上訴
    人，並非丙○○。退步言之，縱認上訴人辯稱上開設備係由
    丙○○以上訴人名義與被上訴人公司簽約委由被上訴人公司
    施做等情不虛，然查，上訴人在原審已自承上訴人公司之大
    小章均授權丙○○處理等語（見原卷第21頁），在本院亦自
    承伊將整個工廠交給丙○○負責，伊不過問也不負責任，及
    伊有寫授權書給丙○○並同意丙○○，丙○○可以使用上訴
    人公司名義簽約等語（見本院卷第22頁），足徵丙○○以上
    訴人公司名義簽訂契約或為其他法律行為係經上訴人之合法
    授權，本件契約係丙○○在上訴人合法授權下所簽訂，依民
    法第103條第1項規定，代理人於代理權限內，以本人名義所
    為之意思表示，直接對本人發生效力，是上訴人仍應負本件
    買受人之責任。上訴人雖辯稱：伊所有工廠已四、五年未經
    營，丙○○乃主動找伊合作，雙方約定上訴人出資一百萬元
    ，其餘不足部分由丙○○支付，共同經營洗砂工廠云云（見
    原審卷第21頁），惟為丙○○所否認，縱認屬實，亦為上訴
    人與丙○○間之內部關係，對上訴人公司應對本件訂購契約
    負當事人責任不生影響，上訴人所辯自不足採信。
(二)、按買受人對於出賣人有交付約定價金及受領標的物之義務，
    民法第367條定有明文。本件被上訴人既已依約將上訴人購
    買之器材送至上訴人公司，並安裝完成，依上開規定，上訴
    人自有交付約定價金之義務，是應再予審究者為被上訴人主
    張上訴人積欠其貨款86萬5480元是否過高？經查：被上訴人
    確已將上開器材交付安裝在上訴人公司，業據被上訴人提出
    經丙○○簽名之請款單、現場照片等件在原審卷為證，上訴
    人在原審亦對被上訴人提出之請款單之真正不爭執（見原審
    卷第21頁），堪信兩造對於上開貨款價格已有合意，自均應
    受上開價格約定之拘束，上訴人即應依上開價格給付貨款。
    。上訴人雖在本院抗辯上開器材尚未組裝完畢無法使用及價
    格過高等語，而經本院於94年4月6日會同兩造履勘結果，前
    開砂石機械設備確係被拆除放置在圍牆邊一節，有勘驗筆錄
    在本院卷為證，然參以附表3所示請款單金額係包含安裝及
    試車費用，且經丙○○簽名，自足認確已安裝並試車完畢，
    另參以證人熊柏緯在本院證稱略以：伊自93年7月份起承租
    上訴人公司土地及執照作洗砂工作，係自同年11月底正式洗
    砂石，承租當時上訴人公司內有一部二、三十年的攔砂機，
    惟因輸送皮帶不合其使用，故伊有更換新的25米長的輸送皮
    帶使用，另有一組全新的輸送皮帶可以使用（按即本件輸送
    皮帶），但因為價錢太貴伊未使用等語（見本院卷第77頁）
    ，益堪認被上訴人確已依約安裝完畢並可使用，致其後係由
    何人將其拆除放在圍牆邊致無法使用核與被上訴人無涉，並
    不影響被上訴人求已交付安裝完畢之事實，是上訴人辯稱上
    開器材尚未安裝完畢，並不足採。另上訴人在本院辯稱上開
    價格過高等語，雖經本院依上訴人之聲請囑託囑託苗栗縣機
    器商業同業公會鑑定結果，認附表1所示請款單號碼2「輸送
    機」（其明細詳附表3所示）部分之價格為29萬3800元、附
    表請款單號碼4其中之「鐵板、修理雜工」（其明細詳附表5
    ）價格為15萬6950元一節，有該公會94年5月20日苗機南部
    郎字第94018號函一份在本院卷可稽，惟查，被上訴人提出
    如附表2、3、4請款單上除有丙○○之簽名外，上訴人在原
    審對該請款單之真正亦不爭執，至附表5請款單上雖無丙○
    ○或上訴人之簽名，然被上訴人在原審亦對該文書之真正不
    爭執，已如前述，足認兩造對被上訴人主張之上開價金已有
    合意，依契約自由原則，兩造均應受上開價格約定之拘束，
    被上訴人既已依約交付及施工完畢，上訴人即負有依上開約
    定價格給付貨款之義務，況上開鑑定報告並未載明其所為鑑
    定價格之依據，及是否受品牌差異之影響，且對工作天數部
    分亦未作評估，自難據為有利上訴人之證據，遽予核減上開
    貨款價格，是上訴人辯稱本件貨款價格過高，亦不足取。
四、綜上，上訴人尚積欠被上訴人貨款86萬5480元，既如前述，
    從而，被上訴人基於買賣契約，請求上訴人給付積欠之貨款
    86萬5480元，及自起訴狀繕本送達翌日即93年6月26日起至
    清償日止，按年息百分之五計算之法定遲延利息，為有理由
    ，應予准許。原審因而為上訴人敗訴判決，並依被上訴人之
    聲請為假執行之宣告，核無不合。上訴論旨猶執前詞指摘原
    判決不當，求予廢棄，為無理由，應予駁回。
五、本件事證已臻明確，兩造其餘攻擊防禦方法及舉證，對本件
    判決之結論均屬無影響，爰不予一一論述，附此敘明。
據上論結，本件上訴為無理由，依民事訴訟法第第449條第1項、
第78條，判決如主文。
中　　華　　民　　國　　94　　年　　8 　　月　　23　　日
                    民事第七庭審判長法　官  邱森樟
                                    法　官  盧江陽
                                    法　官  陳賢慧
以上正本係照原本作成。
不得上訴。
                                    書記官  瑞芳
中　　華　　民　　國　　94　　年　　8 　　月　　24　　日
                                        　　　　　　　Ｂ
